【裁判字號】    96,訴,2675
【裁判日期】    970422
【裁判案由】    妨害國幣懲治條例
【裁判全文】
臺灣彰化地方法院刑事判決              96年度訴字第2675號
公  訴  人  臺灣彰化地方法院檢察署檢察官
被      告  乙○○
                    （現在臺灣彰化看守所羈押中）
            丙○○
                    （現在臺灣彰化看守所羈押中）
共      同
選任辯護人  尤雯雯律師
上列被告因違反妨害國幣懲治條例案件，經檢察官提起公訴（96
年度偵字第9577號），本院判決如下：
    主  文
乙○○共同意圖供行使之用，而偽造幣券，處有期徒刑玖年。附
表壹所示之物品，均沒收。
丙○○共同意圖供行使之用，而偽造幣券，處有期徒刑柒年。附
表壹所示之物品，均沒收。
    犯罪事實
一、乙○○、丙○○係夫妻關係且共同經營五金行，因乙○○之
    同父異母之姐之子即黃弘輝（另案經臺灣彰化地方法院檢察
    署通緝中）至乙○○住處適見有白銅材料，為牟暴利，乙○○、丙○○、黃弘輝竟共同意圖供行使之用，而基於反覆實
    施偽造幣券之單一包括犯意聯絡，自民國94年9 月某日起至
    95年年底某日即約同年10月、11月間之某日止，由乙○○負
    責提供事先向不知情之周建男所承租位於彰化縣彰化市○○
    路628 之10號房屋處，供作存放製造偽幣器械之處所，復提
    供資金交與黃弘輝以新臺幣（下同）40萬元之代價購得可壓
    製偽造中華民國境內，由中央政府之中央銀行授權臺灣銀行
    發行之面額10元硬幣之花紋鋼模模具，且向設於臺北縣「德
    承五金有限公司」不知情之真實姓名、年籍均不詳之「莊姓
    老闆」購入偽造面額10元硬幣原料白銅，再交由黃弘輝持往
    不詳地點打製成圓形半成品後，攜回前揭承租房屋處交與乙○○，另打製半成品中剩餘之白銅廢料則由黃弘輝自行變賣
    。乙○○取得圓形半成品後，則先將前揭面額10元硬幣之花
    紋鋼模模具鎖在型號TCP80 之大型沖床上，並以6 英吋之砂
    輪機拋光模具，利用該模具及沖床將圓形半成品壓製10元硬
    幣之花紋，再將偽造面額10元硬幣放入滾輪機內並加入洗衣
    粉拋光後，乙○○、丙○○則在上址租屋處續以鹽酸清洗去
    除稜角，且用細沙土加以覆蓋搓揉，以使偽造面額10元硬幣
    外觀變為陳舊後，始完成偽造面額10元硬幣之成品，共計約
    400 萬元。乙○○、丙○○即自94年9 月間某日起至於96年
    4 月26日止，將製作完成之偽造面額10元硬幣與同面額之真
    幣，以約7 比3 或6 比4 之比例混合後，由乙○○載同丙○○，至如【附表2 】所示之金融機構，向各該金融機構人員
    表示存入如【附表2 】所示之金融機構帳戶內，而加以行使
    ，乙○○、丙○○待存入偽造面額10元硬幣後，再持如【附
    表2 】所示之戶名之提款卡，至自動櫃員機提款之方式領出
    ，共計獲得不法利益約240 萬元。嗣於96年4 月26日上午某
    時許，乙○○、丙○○再以上開方式至臺灣中小企業銀行二
    林分行，存入面額10元硬幣4,000 枚（含偽造面額10元硬幣
    3,601 枚、同面額之真幣399 枚）時，為該分行行員李美霞
    發現有異而截留，並通報警方送請中央造幣廠檢驗並調查後
    ，始循線查悉上情，並扣得如【附表1】所示之物品。
二、案經彰化縣警察局報請臺灣彰化地方法院檢察署檢察官偵查
    起訴。
    理  由
一、程序部分：
  (一)按被告以外之人於偵查中向檢察官所為陳述，除顯有不可信
    之情況者外，得為證據，刑事訴訟法第159 條之1 第2 項定
    有明文。蓋因檢察官與法官同為司法官署，且檢察官代表國
    家偵查犯罪，依法有訊問被告、證人及鑑定人之權力，且須
    對被告有利、不利之情形均應注意，況徵諸實務運作，檢察
    官實施刑事偵查程式，亦能恪遵法定程式之要求，不致有違
    法取證情事且可信度極高，是被告以外之人前於偵查中已具
    結而為證述，除反對該項供述得具有證據能力之一方，已釋
    明「顯有不可信之情況」之理由外，不宜以該證人未能於審
    判中接受他造之反對詰問為由，即遽指該證人於偵查中之陳
    述不具證據能力，方符前揭法條之立法意旨。是證人即共同
    被告乙○○、丙○○分別於檢察官偵查中所為陳述（參見臺
    灣彰化地方法院檢察署96年度偵字第9577號偵查卷宗第7 頁
    至第11頁、第40頁至第44頁、第105 頁至第107 頁），均係
    以證人之身份，經檢察官告以具結之義務及偽證之處罰，並
    由其具結而於負擔偽證罪之處罰心理下所為，且經具結擔保
    其證述之真實性，又前揭證人於檢察官訊問時之證述，並無
    證據顯示係遭受強暴、脅迫、詐欺、利誘等外力干擾情形或
    在影響其心理狀況，致妨礙其自由陳述等顯不可信之情況下
    所為；又被告乙○○、丙○○及其等選任辯護人，亦均未曾
    提及檢察官在偵查時，有任何不法取供之情形，是客觀上並
    無顯不可信之情況，前揭證人於偵查中之證言，自均具有證
    據能力。
  (二)按被告以外之人於審判外之陳述，雖不符前4 條之規定，而
    經當事人於審判程序同意作為證據，法院審酌該言詞陳述或
    書面陳述作成時之情況，認為適當者，亦得為證據。當事人
    、代理人或辯護人於法院調查證據時，知有第159 條第1 項
    不得為證據之情形，而未於言詞辯論終結前聲明異議者，視
    為有前項之同意，刑事訴訟法第159 條之5 定有明文。立法
    意旨在於傳聞證據未經當事人之反對詰問予以核實，原則上
    先予排除，惟若當事人已放棄詰問或未聲明異議，基於證據
    資料愈豐富，愈有助於真實發現之理念，且強化言詞辯論主
    義，法院自可承認該傳聞證據例外擁有證據能力。經查，證
    人杜虹玫、杜觀蓉、甲○○、周建男、李美霞；另案被告黃
    弘輝分別於警詢中之陳述（參見彰化縣警察局彰警刑偵四字
    第0960061504號警卷第6 頁至第13頁；第0000000000號警卷
    第8 頁至第15頁；第0000000000號警卷第7 頁至第9 頁），
    雖均係被告以外之人於審判外之陳述，性質上屬傳聞證據，
    惟經被告同意作為證據，又本院審酌該言詞陳述作成時之情
    況，並查無其他不法之情狀，足認為得為本案之證據，依刑
    事訴訟法第159 條之5 之規定，有證據能力。
  (三)以下本案所引用被告以外之人於審判外之言詞或書面陳述（
    除理由欄一(一)(二)所述部分外），而不符合刑事訴訟法第159
    條之1 至第159 條之4 之規定者，均經本院於審理時當庭直
    接提示而為合法之調查，檢察官、被告乙○○、丙○○及其
    等選任辯護人，均同意作為證據，本院審酌前開證據作成或
    取得之狀況，均無非法或不當取證之情事，亦無顯不可信之
    情況，故認為適當而均得作為證據。是前開證據，依刑事訴
    訟法第159 條之5 之規定，均具有證據能力，先予敘明。
二、上揭犯罪事實，業據被告乙○○、丙○○於偵訊、本院審理
    中均坦承不諱，核與證人即共同被告乙○○、丙○○分別於
    檢察官偵查中所為陳述（參見臺灣彰化地方法院檢察署96年
    度偵字第9577號偵查卷宗第7 頁至第11頁、第40頁至第44頁
    、第105 頁至第107 頁）；證人杜虹玫、杜觀蓉、甲○○、
    周建男、李美霞；另案被告黃弘輝分別於警詢中之陳述（參
    見彰化縣警察局彰警刑偵四字第0960061504號警卷第6 頁至
    第13頁；第0000000000號警卷第8 頁至第15頁；第00000000
    00號警卷第7 頁至第9 頁）相符，復有中央銀行發行局96年
    5 月21日臺央發字第0960024984號函、中央造幣廠96年5 月
    15日臺幣品字第0960001317號、96年10月22日臺幣品字第09
    60002955號、96年11月1 日臺幣品字第0960003090號、96年
    11月2 日臺幣品字第0960003091號函各1 份、截留偽造變造
    仿造新臺幣券幣通報單、臺灣中小企業銀行截留偽造券幣通
    報明細表、連線作業通用查詢驗證單各1 紙、臺灣中小企業
    銀行二林分行戶名丙○○之交易明細、埤頭郵局戶名丙○○
    之開戶資料及歷史交易清單各1 紙、華僑銀行（按於96年12
    月1 日與花旗臺灣商業銀行合併消滅，以花旗臺灣商業銀行
    為存續銀行）彰化分行96年9 月14日（96）僑彰字第150 號
    函檢附之戶名甲○○之開戶基本資料及往來明細各1 份、復
    華銀行（按於96年9 月23日更名為元大商業銀行）彰化分行
    戶名甲○○之開戶資料及往來明細各1 份、埤頭郵局戶名杜
    彥昌之開戶資料及往來明細各1 份、監視器翻拍照片影本1
    份（參見同上偵查卷宗第60頁至第61頁、第76頁至第77頁、
    第92頁至第93頁；彰化縣警察局彰警刑偵四字第0000000000
    號警卷第27頁至第45頁、第52頁至第53頁、第60頁至第66頁
    、第75頁至第78頁、第95頁至第98頁）、顯場查獲照片20張
    、日曆紙1 張（參見彰化縣警察局彰警刑偵四字第09600615
    04號警卷第22頁至第32頁）、臺灣郵政股份有限公司彰化郵
    局97年3 月3 日彰營字第0970100250號函檢附之戶名杜虹玫
    、杜觀蓉、杜彥昌、乙○○、丙○○之立帳申請書影本、歷
    史交易清單、存款單影本各1 份、花旗臺灣商業銀行彰化分
    行97年1 月29日（97）花彰字第008 號函檢附之戶名甲○○
    之交易明細資料及存款憑條、元大商業銀行彰化分行97年1
    月21日元彰字第0970000016號函檢附之戶名甲○○之交易明
    細資料及存款憑條、臺灣中小企業銀行二林分行97年1 月24
    日97二林字第90007 號函檢附之丙○○開戶及歷史交易清單
    資料、扣案物品照片（參見本院卷宗）附卷可參，核屬相符
    ，且有如【附表1 】所示之物及如【附表2 】所示之存摺扣
    案可佐，被告乙○○、丙○○前開自白核與前揭事證相符，
    應堪採信。綜上所述，本案事證均已臻明確，被告乙○○、
    丙○○上揭犯行，均應堪認定。至本院函查臺灣郵政股份有
    限公司彰化郵局、花旗臺灣銀行彰化分行、元大商業銀行彰
    化分行雖均函覆稱：該金融機構所收支存款貨幣並無偽造貨
    幣或難以辨認是否為偽造貨幣等語，此有臺灣郵政股份有限
    公司彰化郵局97年3 月3 日彰營字第0970100250號函、花旗
    臺灣商業銀行彰化分行97年1 月29日（97）花彰字第008 號
    、97年2 月20日（97）花彰字第025 號函、元大商業銀行彰
    化分行97年1 月21日元彰字第0970000016號函各1 紙（參見
    本院卷宗）附卷可參，然被告乙○○、丙○○所偽造幣券客
    觀上既已達於足以使人誤認為真幣之程度，已如前述，且各
    金融機構對於收受偽幣之辨認能力或有差異，，是前開函文
    尚難採為有利於被告乙○○、丙○○之事實之認定。
三、按妨害國幣懲治條例第1 條第1 項規定，本條例所稱之國幣
    ，係指中華民國境內，由中央政府或其授權機關所發行之紙
    幣或硬幣，而中央銀行於50年7 月1 日在臺復業後，即已委
    託臺灣銀行發行新臺幣，自是時起，新臺幣即已具有國幣之
    功能，如有偽造、變造之行為，應依妨害國幣懲治條例治罪
    ，此觀司法院大法官會議51年12月19日釋字第99號解釋自明
    （最高法院56年臺上字第2171號判例要旨參照）。是新臺幣
    既屬由中央政府之授權機構中央銀行所發行之中華民國貨幣
    ，自為妨害國幣懲治條例所稱之國幣。又妨害國幣懲治條例
    第3 條第1 項意圖供行使之用，而偽造新臺幣幣券罪為刑法
    第195 條之罪之特別法規定，且保護法益相同，係一行為有
    兩種不同法律處罰之法條競合關係，應依特別法優於普通法
    原則，適用法定刑度較重之特別法，即應依妨害國幣懲治條
    例第3 條第1 項之罪論處。另按妨害國幣懲治條例第3 條雖
    已於被告乙○○、丙○○行為後之96年1 月10日修正公布，
    並自公布施行，然修正前、後妨害國幣懲治條例第3 條第1
    項之內容均相同，無新舊法比較適用之問題，應逕行適用現
    行妨害國幣懲治條例第3 條第1 項之規定。核被告乙○○、
    丙○○所為，均係犯妨害國幣懲治條例第3 條第1 項之偽造
    幣券罪。被告乙○○、丙○○已完成之偽造面額10元硬幣，
    其外觀已足以使人誤為真幣，已達於既遂。被告乙○○、丙○○與另案被告黃弘輝就上揭犯行，互有有犯意聯絡及行為
    分擔，均為共同正犯。被告乙○○、丙○○意圖供偽造貨幣
    之用，而製造、收受模具器械及收受原料之前階行為，應為
    其後偽造幣券之後階行為所吸收，另偽造幣券後復持之行使
    ，因行使行為乃意圖供行使之用，而偽造幣券行為之當然結
    果，且偽造之罪刑較重，是其行使偽造幣券之行為，應為偽
    造幣券行為所吸收，均不另論罪。另行使偽造紙幣，本含有
    詐欺性質，故不另論以詐欺取財罪（最高法院29年上字第16
    48號判例要旨參照）。復按集合犯係指若該犯罪行為態樣，
    本質上原具有反覆、延續實行之特徵，立法時既予特別歸類
    ，定為犯罪構成要件之行為要素，則行為人基於該罪之犯意
    ，在密切接近之一定時間及空間內複次實行之該特定構成要
    件行為，倘依社會通念，於客觀上認為符合一個反覆、延續
    性之行為觀念者，於刑法評價上，即應僅成立一罪，例如經
    營、從事業務、收集、販賣、製造、散布等具有職業性、營
    業性或收集性等具有重複特質之犯罪，均屬包括一罪之集合
    犯概念（最高法院95年度臺上字第4536號、同院95年度臺上
    字第4686號、同院95年度臺上字第5315號判決意旨參照）。
    被告乙○○、丙○○意圖供行使之用，而基於反覆實施偽造
    幣券之單一包括犯意聯絡，並於犯罪事實欄一所示之密接時
    間，實施偽造幣券，參諸前揭說明，被告乙○○、丙○○顯
    係基於集合犯之包括一罪犯意反覆所為，均應僅各論以妨害
    國幣懲治條例第3 條第1 項之偽造幣券罪一罪。爰審酌被告
    乙○○、丙○○雖犯後均坦承犯行，且均無前科，平日素行
    亦尚稱良好，此有臺灣高等法院被告前案紀錄表、臺灣彰化
    地方法院檢察署刑案資料查註紀錄表各1 份存卷可考，然其
    等不思以正當途徑賺取金錢，心存僥倖且貪圖私利，以自動
    化之大型機具偽造面額10元硬幣，偽幣數量頗豐，且業已流
    入金融機構，藉由金融機構進而流入市面，使多數不特人經
    由日常生活中頻繁之交易而取得前開偽造之硬幣，間接影響
    國家經濟及紊亂金融交易秩序，且被告丙○○係因其夫被告
    乙○○之關係而參與本案等情，各量處如主文所示之刑。
四、又沒收為從刑之一種，依主從不可分之原則，應附隨緊接於
    主刑之下而同時宣告；又共同正犯因相互間利用他人之行為
    ，以遂行其犯意之實現，本於責任共同之原則，有關沒收部
    分，對於共犯間供犯罪所用之物，自均應為沒收之諭知（最
    高法院91年度臺上字第5583號判決要旨參照）。又按犯意圖
    供行使之用，而偽造幣券罪者，其偽造之幣券，不問屬於犯
    人與否，固應依妨害國幣懲治條例第6 條之規定宣告沒收，
    但所謂偽造之幣券，以客觀上已達於足以使人誤認為真幣者
    為限；苟其尚未偽造完成而不具有幣券之外觀者，則不在得
    依上開規定諭知沒收之列（最高法院88年度臺上字第7218號
    判決意旨參照）。又偽造、變造之通用貨幣、紙幣、銀行券
    ，不問屬於犯人與否，沒收之，刑法第200 條前段定有明文
    ；妨害國幣懲治條例第6 條之規定係刑法第200 條之特別規
    定，於同時該當二者之情形者，應優先適用妨害國幣懲治條
    例第6 條之規定。又供偽造幣券所用之器械原料等物之沒收
    ，妨害國幣懲治條例並無規定，應引用刑法第11條依刑法第
    38條第1 項第2 款規定予以沒收（最高法院65年度第7 次刑
    庭庭推總會議決定(一)決議參照）。經查：
  (一)扣案如【附表1 】一所示之偽造面額10元硬幣，係屬客觀上
    已達於足以使人誤認為真幣之偽造幣券，均係偽造之幣券，
    不問屬於被告乙○○、丙○○與否，應依妨害國幣懲治條例
    第6 條之規定，宣告沒收。
  (二)扣案如【附表1 】二至四所示之器械，均屬被告乙○○、丙○○共同犯妨害國幣懲治條例第3 條第1 項之偽造幣券罪所
    用之物，且係共犯乙○○所有之物，均依刑法第38條第1 項
    第2 款規定沒收之。
  (三)扣案如【附表1 】五至八所示之存摺、真幣，均屬被告乙○○、丙○○犯罪所用之物，且分別係共犯乙○○、丙○○所
    有之物，亦依刑法第38條第1 項第2 款規定沒收之。
  (四)如【附表2 】二三六七八所示之戶名之存摺、如【附表3 】
    所示之物，均非被告乙○○、丙○○或共犯黃弘輝所有之物
    ，業經被告乙○○、丙○○於本院審理中陳述明確，亦非違
    禁物，況本院亦查無任何積極證據足以證明上揭物品與本案
    犯罪有關，爰不予宣告沒收。
五、另按刑法第59條規定犯罪情狀可憫恕者，得酌量減輕其刑，
    固為法院依法得自由裁量之事項，然非漫無限制，必須犯罪
    另有特殊之原因與環境，在客觀上足以引起一般同情，認為
    即予宣告法定低度刑期尤嫌過重者，始有其適用。是為此項
    裁量減刑時，必須就被告全部犯罪情狀予以審酌在客觀上是
    否有足以引起社會上一般人之同情，而可憫恕之情形，始稱
    適法（最高法院88年度臺上字第6683號判決要旨參照）；至
    於犯罪之動機、犯罪之手段、次數、情節或犯罪後之態度等
    情狀，僅可為法定刑內從輕科刑之標準，不得據為酌量減輕
    之理由（最高法院95年度臺上字第1319號判決意旨參照）。
    本案被告乙○○、丙○○上揭偽造幣券之犯行，均已如前述
    ，依被告乙○○、丙○○之犯罪情狀，僅因圖利而偽造幣券
    ，其等危害性與犯罪情節已屬大量偽造貨幣之大、中盤，且
    基於集合犯之包括一罪犯意所為偽造幣券數量非少，依其犯
    罪之情狀，在客觀上尚無從認為有足以引起一般同情之情形
    ，衡諸社會一般人客觀標準，本案衡情並無何等足以引起一
    般同情之客觀情狀而應予以憫恕，爰均不依刑法第59條酌減
    其刑；又刑法業於94年2 月2 日修正公布，修正刑法並於95
    年7 月1 日起生效施行，然被告乙○○、丙○○上揭偽造幣
    券之集合犯行至95年10、11月間某日止，已在新法施行生效
    之後，是應直接適用新法即行為時法，而無庸比較新舊法律
    規定，均附此敘明。
據上論結，應依刑事訴訟法第299 條第1 項前段，妨害國幣懲治
條例第3 條第1 項、第6 條，刑法第11條、第28條、第38條第1
項第2 款，判決如主文。
本案經檢察官吳芙如到庭執行職務。
中    華    民    國    97    年    4     月    22    日
                  刑事第八庭    審判長法  官  李雅俐
                                      法  官  葉明松
                                      法  官  唐中興
以上正本證明與原本無異。
如不服本判決，應於判決送達後10日內，向本院提出上訴書狀，
上訴書狀應「敘述具體上訴理由」，並按他造當事人之人數附繕
本。「切勿逕送上級法院」。
中    華    民    國    97    年    4     月    22    日
                                      書記官  吳政
【附錄本判決論罪科刑法條全文】：
妨害國幣懲治條例第3條
意圖供行使之用，而偽造、變造幣券者，處無期徒刑或5 年以上
有期徒刑，得併科5 千元以下罰金。
犯前項之罪，因而擾亂金融，情節重大者，處死刑或無期徒刑。
第 1 項之未遂犯罰之。
【附表1】：
一、偽造貨幣部分：
  (一)面額10元硬幣86枚（註記：中央造幣廠96年11月2 日臺幣品
    字第0960003091號函；96年10月16日扣押）。
  (二)面額10元硬幣8 枚（註記：中央造幣廠96年11月1 日臺幣品
    字第0960003090號函；96年10月22日扣押）。
  (三)面額10元硬幣3,601 枚（註記：中央造幣廠96年5 月15日臺
    幣品字第0960001317號、96年10月22日臺幣品字第09600029
    55號函；臺灣中小企業銀行二林分行96年4 月26日所截留）
    。
二、大型沖床（型號TCP80）壹臺。
三、滾輪機壹臺。
四、砂輪機（6英吋）壹臺。
五、臺灣中小企業銀行二林分行帳號00000000000000號戶名丙○○之存摺壹本。
六、埤頭郵局帳號000000-0、000000-0號戶名丙○○之存摺壹本
    。
七、埤頭郵局帳號000000-0、000000-0號戶名乙○○之存摺壹本
    。
八、真幣部分：
  (一)面額10元硬幣2,996 枚（註記：中央造幣廠96年11月2 日臺
    幣品字第0960003091號函）。
  (二)面額10元硬幣396 枚（註記：中央造幣廠96年10月22日臺幣
    品字第0960002955號函）。
  (三)面額10元硬幣3 枚（註記：中央造幣廠96年5 月15日臺幣品
    字第0960001317號函）。
【附表2】：
一、臺灣中小企業銀行二林分行帳號00000000000000號戶名丙○○。
二、復華銀行（按於96年9 月23日更名為元大商業銀行）彰化分
    行帳號000-0000000000000 號戶名甲○○
三、華僑銀行（按於96年12月1 日與花旗臺灣商業銀行合併消滅
    ，以花旗臺灣商業銀行為存續銀行）彰化分行帳號000-0000
    0000000000號戶名甲○○
四、埤頭郵局帳號000000-0、000000-0號戶名丙○○
五、埤頭郵局帳號000000-0、000000-0號戶名乙○○
六、埤頭郵局帳號000000-0、000000-0號戶名杜虹玫
七、埤頭郵局帳號000000-0、000000-0號戶名杜觀蓉
八、埤頭郵局帳號000000-0、000000-0號戶名杜彥昌
【附表3 】：大型沖床（型號TCP110）1 臺、小型沖床2 臺、放
電機1 臺、砂輪機（非六英吋）1 臺、模具組6 組、平臺1 臺、
空氣壓縮機1 臺、護目鏡1 組、鋼模7 個、廢料2 袋、模具零件
1 箱。


司法院資訊處製作；財團法人民間司法改革基金會備份。
